【裁判字號】    94,上,967
【裁判日期】    951128
【裁判案由】    債務人異議之訴
【裁判全文】
臺灣高等法院民事判決                   94年度上字第967號
上  訴  人  甲○○
被上訴人    乙○○
                      之1
            丙○○
共      同
訴訟代理人  何威儀律師
上列當事人間債務人異議之訴等事件，上訴人對於中華民國94年
9月29日臺灣桃園地方法院93年度訴字第477號第一審判決提起上
訴，本院於95年11月7日言詞辯論終結，判決如下：
    主  文
上訴駁回。
第二審訴訟費用由上訴人負擔。
    事實及理由
壹、程序部分：
    按當事人於第二審不得提出新攻擊或防禦方法，但如不許其
    提出顯失公平者，不在此限。民事訴訟法第447條第1項第6
    款定有明文。本件上訴人於原審曾主張抵押權已逾民法第
    880條所定5年期間未行使已消滅之攻擊或防禦方法，此有民
    國94年8月8日提出之民事言詞辯論(一)狀在卷可稽（見原審卷
    第147頁），嗣原審於94年8月11日言詞辯論期日，上訴人本
    人到庭陳述捨棄此攻防方法（見原審卷第162頁），惟其提
    起上訴後，卻又為同一消滅事由之主張（見本院卷第17至18
    、72至73、89、118至119頁），程序上應屬提出新攻擊或防
    禦方法。又上訴人提起上訴後，始主張借用證所載借款利
    息為月息2分5厘，折算為年息百分之30，已逾民法第205 條
    最高利率限制規定，自得拒絕給付等語，此亦為新攻擊或防
    禦方法之提出。查本件上訴人僅為一通常知識之人，對法
    律規範之時效要件、效果，難期確實認知，並能及時於訴訟
    上為攻防；另民法第205條最高利率之限制，具有「防止重
    利盤剝，保護經濟弱者」之立法目的，屬於強制規定。故若
    不許上訴人於本院提出民法第880條、第205條之新攻擊或防
    禦方法，即有顯失公平之情，依民事訴訟法第447條第1項第
    6款之規定，自應准其追復提出。
貳、實體部分：
一、上訴人主張：
  （一）其於80年4月13日簽定借用證向被上訴人借款合計新台
        幣（下同）150萬元，約定還款期間為80年7月18日，提
        供其所有之坐落桃園縣觀音鄉○○段第816地號土地所
        有權全部（下稱系爭土地），設定本金最高限額250萬
        元抵押權（下稱系爭抵押權），並以訴外人即其配偶范
        張芙蓉所有之坐落台北縣鶯歌鎮○○段第649地號土地
        所有權持分4分之1暨其上門牌號碼台北縣鶯歌鎮○○街
        68巷7號3樓房屋所有權全部，設定本金最高限額50萬元
        抵押權，為共同擔保。嗣81年3月31日清償50萬元，並
        塗銷范張芙蓉所設定之上開最高限額50萬元抵押權，其
        另陸續清償積欠之債務完畢。
  （二）系爭抵押權設定書對於利息及遲延利息部分均未何記載
        ，此部分為系爭抵押權效力所不及，且約定利息超過年
        息百分之20部分為無效，另違約金部分雖有約定，但違
        約金額過高，難認為合法。
  （三）其雖於86年4月8日在和解書上簽名，但和解書內容係被
        上訴人片面製作，其不知利害關係而簽名其上，該和解
        書之內容前後矛盾不實，顯無可採。
    其既已無積欠被上訴人任何款項，亦即系爭抵押權所擔保之
    借款本金、利息、違約金之債權均不存在，被上訴人竟聲請
    拍賣系爭抵押土地，於法不合等語。爰請求確認系爭抵押權
    所擔保之債權不存在，及依強制執行法第14條之規定，提起
    債務人異議之訴。
二、被上訴人則以：
  （一）上訴人於80年4月間陸續向其等借款合計150萬元，並約
        定利息、遲延利息、違約金金額，其後上訴人之配偶范
        張芙蓉於81年3月31日清償利息50萬元，其等乃同意塗
        銷范張芙蓉所設定之上開最高限額50萬元抵押權。
  （二）82年間起上訴人陸續清償部分款項，但上訴人於清償時
        並未表明指定先抵充本金。上訴人雖另有交付本票或支
        票，但不是作廢就是未兌現或是以票換票，上訴人未用
        現金換回。迨86年間，上訴人已積欠本息達300多萬元
        （此金額尚未計入違約金部分），兩造乃於86年4月8日
        達成和解契約並簽定和解書，約定將之前發生的本金、
        利息及違約金之債權，全部減縮為250萬元當作本金，
        並自86年4月9日重新起算利息，逾上開範圍之債務均消
        滅，故本於該和解契約之法律關係，於87年3月、89年1
        月、89年2月分別向上訴人收取各15萬元之利息，並無
        不合。兩造雖約定借款利息為月息2分5釐，即年息百分
        之30，但上訴人仍為履行之給付或以和解契約承認，即
        不得主張超過年息百分之20部分無效。
  （三）上開因和解契約所約定之債務，仍為系爭抵押權之效力
        所及，只是受最高限額之限制而已。依系爭抵押權設定
        契約書之其他特約事項第1條所載，擔保之範圍包括借
        款本金、利息、遲延利息及違約金。又本件借款請求權
        消滅時效為15年，其請求權未因時效而消滅，無民法第
        880條供擔保抵押權消滅之可言等語，資為抗辯。
三、原審判決上訴人全部敗訴，上訴人聲明不服，提起上訴，並
    於本院上訴聲明：原判決廢棄。確認被上訴人對於上訴
    人所有之坐落桃園縣觀音鄉○○段第816地號土地所有權全
    部所設定本金最高限額250萬元抵押權所擔保之借款本金、
    利息、違約金之債權均不存在。台灣桃園地方法院民事執
    行處91年度執字第23520號拍賣抵押物強制執行事件，就上
    訴人所有之坐落桃園縣觀音鄉○○段第816地號土地所為之
    強制執行程序應予撤銷。被上訴人則於本院答辯聲明：駁回
    上訴人之上訴。
四、查兩造就：
  （一）上訴人於80年4月13日簽立借用證，並於80年4月18日、
        80年4月20日、80年4月20日分別向被上訴人借款60萬元
        、50萬元、40萬元，合計150萬元，此有借據（見原審
        卷第112至114頁）、原審94年9月15日言詞辯論筆錄（
        見原審卷第180頁）、本院95年8月31日準備程序筆錄（
        見本院卷第115頁）在卷可稽。
  （二）本件消費借貸關係，兩造間約定利息及遲延利息均按月
        息2分5厘計算，違約金按每萬元每日20元計算，此有借
        用證及原審93年10月21日言詞辯論筆錄在卷（見原審卷
        第29頁、42頁）。上訴人以其所有之系爭抵押土地所有
        權全部設定本金最高限額250萬元抵押權，另提供其配
        偶范張芙蓉所有之坐落台北縣鶯歌鎮○○段第649地號
        土地所有權持分4分之1暨其上門牌號碼台北縣鶯歌鎮○
        ○街68巷7號3樓房屋所有權全部設定本金最高限額50萬
        元抵押權，為共同擔保，此有抵押權設定契約書暨其他
        特約事項書（見本院卷第125之9至125之10頁）、土地
        登記簿（見原審卷第12至13頁）、土地登記第二類謄本
        （見原審卷第155至156頁）、他項權利證明書（見原審
        卷第15 8頁）附卷可按。
  （三）嗣范張芙蓉於81年3月31日清償利息50萬元，被上訴人
        乃同意塗銷范張芙蓉所設定之上開最高限額50萬元抵押
        權，有原審93年10月21日言詞辯論筆錄（見原審卷第42
        頁）、本院95年8月31日準備程序筆錄（見本院卷第116
        頁）、債務清償證明書（見原審卷第15）、建築改良物
        登記簿（見原審卷第67頁）可稽。
  （四）上訴人先後於：
        於81年3月31日清償50萬元。
        於82年11月24日清償10萬元。
        於84年3月31日清償7萬元。
        於84年10月15日清償15萬元。
        於86年2月3日清償15萬元。
        於86年2月10日清償3750元。
        於86年2月15日清償30萬元。
        於87年3月31日清償15萬元。
        於89年1月30日清償15萬元。
        於89年2月26日清償15萬元。
        此有原審94年9月15日言詞辯論筆錄（見原審卷第179至
        180頁）可按。
（五）兩造均簽名於86年4月8日之和解書（見原審卷第30頁）。
      被上訴人於91年11月26日持准許拍賣抵押物確定裁定，向
      原審法院民事執行處聲請以91年度執字第23520號強制執
      行（下稱系爭強制執行程序），於執行程序中，因無人應
      買，被上訴人於92年11月27日陳明願以265萬元承受系爭
      抵押土地，原審民事執行處於93年3月11日製作分配表，
      扣除執行費3萬6264元、土地增值稅款25萬7796元，被上
      訴人可獲分配235萬5940元，業經本院依權調閱原審91年
      度執字第23520號執行卷宗核對無訛。
    等情並不爭執，自堪信為真實。惟上訴人主張系爭抵押權所
    擔保之範圍，並未包括利息及遲延利息，又超過年息百分之
    20部分之利息無效。其積欠被上訴人之上開借款債務，業已
    全部清償而消滅，86年4月8日和解書所載內容並非真實，故
    系爭抵押權所擔保之借款本金、利息、違約金之債權均不存
    在，且系爭抵押權因時效已消滅，自得提起債務人異議之訴
    ，請求撤銷系爭強制執行程序等情，則為被上訴人所否認，
    並以前開情詞置辯。是以本件兩造爭執之重點厥為：
  （一）系爭抵押權所擔保之範圍為何，有無包括利息及遲延利
        息。
  （二）上訴人先後清償之款項，究係優先抵充利息或優先抵充
        本金。關於利息、遲延利息及違約金，有無超過法定最
        高利率之限制，超過部分，有無請求權。上訴人積欠被
        上訴人之借款債務，是否於簽定和解書前已清償消滅。
  （三）上訴人有無如和解書所載內容之和解真意，兩造和解契
        約之債務，是否仍為系爭抵押權之效力所及。
  （四）上訴人主張依民法第880條規定，供擔保之系爭抵押權
        已消滅，有無理由。
    茲分述於後。
五、系爭抵押權所擔保之範圍為何，有無包括利息及遲延利息：
  （一）按所謂最高限額抵押權者，乃為預定抵押物應擔保債權
        之最高限額所設定之抵押權。如所預定擔保之債權非僅
        限於本金，而登記為本金最高限額新台幣若干元，其約
        定利息、遲延利息及約定擔保範圍內之違約金，固為抵
        押權效力之所及，但仍受最高限額之限制。又抵押權所
        擔保之債權，其種類及範圍，屬於抵押權之內容，依法
        應經登記，始生物權之效力，但如因內容過於冗長，登
        記簿所列各欄篇幅不能容納記載，可以附件記載，作為
        登記簿之一部分。因此關於最高限額抵押權所擔保之債
        權，雖未記載於土地登記簿，然於聲請登記時提出之最
        高限額抵押權設定契約書，有該項債權之記載者，此契
        約書既作為登記簿之附件，自為抵押權效力所及（參照
        最高法院85年台上字第2065號、84年台上字第1967號判
        例意旨）。
  （一）系爭抵押權設定契約書已記載擔保權利總金額為本金最
        高限額250萬元及違約金按每萬元每日20元計算加付違
        約金至清償之日止，此為兩造所不爭執。而利息及遲延
        利息於設定契約書內雖均記載為：「無」，惟兩造不爭
        執利息及遲延利息按每月息2分5厘計算，且兩造間於聲
        請登記以外之約定事項欄第2點記載：「2.其他約定事
        項：依照所附『其他約定事項』之約定」等語，再觀諸
        系爭抵押權設定契約書後所附之「其他特約事項書」第
        1條已明文約定：「現在及將來所負之借款、票據、保
        證、損害賠償等及其他一切債務以及利息、遲延利息、
        違約金、實行抵押權費用，暨因債務不履行而發生之全
        部損害賠償之清償，特提供設定契約書內所列之土地、
        建物為抵押權設定登記，以保障債權人之債權權益」（
        見本院卷第125之10頁），顯見兩造特約事項有將利息
        及遲延利息涵括在系爭抵押權所擔保之範圍內，參酌上
        開最高法院判決意旨所示，該特別約定之利息、遲延利
        息，既作為登記簿之附件，自為抵押權效力所及。況本
        件係最高限額抵押權，其權利性質亦擔保將來可能發生
        之債權，故對於抵押權成立時，尚未發生之債權利息、
        遲延利息，難以預為約定計息方式，從而未記載於抵押
        權設定契約書，保留由嗣後各別具體消費借貸關係中，
        另為特別約定，衡情亦屬可能。故被上訴人主張系爭抵
        押權擔保範圍，除設定契約書所載之借款本金、違約金
        外，尚及於借款本金債權所生之利息、遲延利息，應屬
        可信。
六、上訴人先後清償之款項，究係優先抵充利息或優先抵充本金
    。關於利息、遲延利息及違約金，有無超過法定最高利率之
    限制，超過部分，有無請求權。上訴人積欠被上訴人之借款
    債務，是否於簽定和解書前已清償消滅：
  （一）按「清償人所提出之給付，應先抵充費用，次充利息，
        次充原本」，民法第323條前段定有明文。又所謂利息
        ，包括遲延利息，此有最高法院22年上字第1484號判例
        意旨可按。顯然民法第323條所定債務抵充順序，有關
        遲延利息種類債務亦屬利息之一。次按「違約金之性質
        則與利息不同，民法既無違約金儘先抵充之規定，其抵
        充之順序，應在原本之後。從而除當事人另有特別約定
        外，債權人尚難以違約金優先於原本抵充而受清償」（
        參照最高法院80年度台上字第390號裁判意旨）。依上
        說明，本件上訴人對於被上訴人欠有本息而為給付，如
        未得被上訴人之同意，其提出之給付，應以之先充利息
        、遲延利息之清償，不能主張係屬還本。經查，本件被
        上訴人業已否認上訴人於清償時，有指定先抵充本金並
        經其等同意之事實，而上訴人就所述先抵充本金有利於
        己之事實，未能舉證以實其說（見原審卷第52、110頁
        ），所提出之給付，自應依民法第323條前段規定，先
        抵充利息及遲利息，次充原本，再充違約金。
  （二）再按「約定利率，超過週年百分之二十者，債權人對於
        超過部分之利息，無請求權。」民法第205條定有明文
        。又「金錢債務之遲延利息，如其約定利率較法定利率
        為高者，依民法第233條第1項但書之規定，固應仍從其
        約定，但此項遲延利息，除當事人係約定債務人不履行
        債務時支付違約金，應依同法第250條、第233條第3項
        請求賠償外，其約定利率，仍應受法定最高額之限制。
        」；「違約金與利息之性質不同，約定之違約金額過高
        者，法院固得依民法第252條規定，減至相當之數額，
        惟不受民法第205條規定之限制。」（參照最高法院41
        年台上字第1547號、82年度台上字第710號裁判意旨）
        。經查，本件上訴人簽立之借用證第2條及第4條前段已
        約定借款利息與遲延利息均為月息2分5厘，依此計算，
        年息達百分之30，已逾民法第205條所定最高利率之限
        制，故上訴人對於超過年息百分之20部分之利息與遲延
        利息，得予拒絕給付。次查，上開借用證第4條後段約
        定，本件借貸關係違約金係按每萬元每日20元計算，核
        計年息高達百分之73，惟此僅生民法第252條違約金應
        否酌減之問題，於法院依一般客觀事實酌減金額前，不
        得以民法第205條之規定，逕謂超過年息百分之20計算
        之違約金部分，被上訴人無請求權。
  （三）本件上訴人借款後，於86年4月8日簽定和解書之前，已
        先後給付被上訴人81年3月31日清償50萬元、82年
        11月24日清償10萬元、84年3月31日清償7萬元、84
        年10月15日清償15萬元、86年2月3日清償15萬元、
        86年2月10日清償3750元、86年2月15日清償30萬元，
        此為兩造所不爭執。如依最高法定利率年息百分之20之
        限制計息，上開先後給付金額先抵充利息、次抵充原本
        、再抵充違約金之順序而為計算，則至86年4月8日止，
        上訴人尚積欠被上訴人借款本金約129萬元、利息約49
        萬元（計算式約如附表一）。又本件借款約定最後清償
        期限為80年7月19日（見原審卷第112至1144頁借據），
        然上訴人屆期並未清償本息，其不依約定方式履行債務
        ，自有違約之事實。兩造約定違約金按每萬元每日20元
        計算，合計約定違約金達年息百分之73，確屬過高，惟
        如酌減為按每萬元每日5元計算，以積欠本金129萬元及
        經過期間約5年8月（自80年7月20日起至86年4月8日止
        ）計算之結果，上訴人應給付被上訴人之違約金，約有
        139萬元。故86年4月8日簽定和解書之前，上訴人尚積
        欠被上訴人本金約129萬元、利息約49萬元、違約金約
        139萬元，本件借款債務於86年4月8日，尚無清償消滅
        之情事。
七、上訴人有無如和解書所載內容之和解真意，兩造和解契約之
    債務，是否仍為系爭抵押權之效力所及：
  （一）上訴人對於兩造於86年4月8日簽定和解書及該和解書之
        形式上真正均不爭執（見原審卷第41頁），惟辯稱：系
        爭和解書係被上訴人寫好內容後叫伊直接簽名，其不知
        利害關係才會簽名，和解書之內容前後矛盾不實，均為
        被上訴人片面之意思，非其真意等語。經查，上訴人已
        自承於系爭和解書上簽名，衡諸常情，瞭解並認同私文
        書之記載內容始簽名於私文書者為常態事實，未予認同
        私文書之記載卻仍簽名者乃變態事實，上訴人主張該變
        態事實，自應就有利之變態事實負舉證責任，本件上訴
        人就此迄未舉證以實其說，且亦未具體指摘和解書之內
        容，究竟何處前後矛盾不實，所辯自難採信。況被上訴
        人陳稱之所以簽定和解書，係將之前發生的本金、利息
        及違約金之債權，全部減縮為250萬元當作本金重行起
        算計息等情，核與上述系爭借款債務計算至86年4月8日
        止，上訴人尚積欠被上訴人借款本金約129萬元、利息
        約49萬元、違約金約139萬元之情況證據相符，足認被
        上訴人所述應屬真實，堪信兩造間本於真意而成立和解
        。
  （二）按和解有使當事人所拋棄之權利消滅及使當事人取得和
        解契約所訂明權利之效力，民法第737條定有明文。又
        和解之本質，究為創設，抑為認定，應依和解契約之內
        容定之。當事人以他種之法律關係或單純無因性之債務
        約束等，替代原有之法律關係時，屬於創設；否則，以
        原來明確之法律關係為基礎而成立和解時，則屬認定。
        如係後者，非不得依原來之法律關係訴請給付，法院僅
        不得為與和解結果相反之認定（參照最高法院82年度台
        上字第2015號裁判意旨）。經查：
        被上訴人就兩造間86年4月8日簽立和解書之原因及效
          果，已先後陳明係為核算上訴人積欠之上開80年4月
          之抵押借款債務，為兩造和諧起見，超過250萬元部
          分之債權消滅，以250萬元重行起算計息等語（見原
          審卷第74、180頁、本院卷第115頁），被上訴人所述
          核與和解內容：「立和解書人：乙○○、丙○○（以
          上簡稱甲方），甲○○、范張芙蓉（以上簡稱乙方）
          ，前因於80年4月13日借款事宜，現經雙方和解，除
          已清償利息截至86年4月8日止，尚欠本金250萬元及
          自86年4月9日起之利息。本金部分，乙方願在86年12
          月31日全部一次還清，利息按月付清，如有一期不按
          期付息，即視同全部到期，並經雙方和解。」文義相
          同，足認被上訴人所指係就原80年4月間之借貸法律
          關係，重計債權金額，和解所生效果僅使逾250萬元
          債權部分消滅一情，為可採信。本院審酌該和解既以
          原來明確之最高限額抵押權擔保之借貸關係為基礎，
          由被上訴人一方減讓債權金額，上訴人則應允利息滾
          入原本，以250萬元重行起算計息而為和解，並無產
          生新借貸法律關係以替代原來之抵押借貸關係之情事
          。故依上說明，本件兩造間和解本質，應屬認定性和
          解，被上訴人非不得依原來之法律關係主張其權利。
        按「最高限額之抵押契約固得將現在已發生及將來可
          能發生之債權約定為擔保債權。惟抵押契約約定有存
          續期間者，訂立契約之目的，顯在擔保存續期間內所
          發生之債權，則應以存續期間所發生之債權，始為抵
          押權效力所及」（參照最高法院88年度台上字第1879
          號裁判意旨）。經查，系爭抵押權存續期間為80年4
          月13日起至同年5月12日止1個月，迄今尚未塗銷登記
          ，此為兩造所不爭執並有設定契約書可稽。本件被上
          訴人就上開認定和解之債權內容，既得依80年4月18
          日、20日原來之擔保借貸法律關係主張其權利，則擔
          保物權之系爭抵押權效力，當然亦及於上開和解契約
          所成立之債務內容。
        系爭借款債務計算至86年4月8日止，上訴人尚積欠被
          上訴人借款本金約129萬元、利息約49萬元、違約金
          約139萬元，已據前述。嗣86年4月8日兩造成立和解
          ，約定自和解成立翌（9）日重行起算利息，和解內
          容既未更改原約定之利率，自應以和解前相同計息之
          方式為其利率。查和解後，上訴人先後於87年3月31
          日清償15萬元、89年1月30日清償15萬元、89年2月26
          日清償15萬元，此為兩造所不爭執，即便以最有利於
          上訴人之利息不滾入原本方式計算，迄92年11月27日
          被上訴人向原審執行處聲明承受執行標的物止，上訴
          人尚積欠利息約122萬7千元（註：本金129萬元，年
          息百分之20，計息期間86年4月9日起至92年11月27日
          止共約6年6月，合計應付利息約167萬7千元，扣除此
          期間上訴人共給付45萬元，餘欠利息約122萬7千元）
          、本金約129萬元，足以肯認抵押債權額至少超過系
          爭抵押權250萬元之最高限額，故上訴人訴請確認抵
          押債權不存在，難認有理由。至於積欠之抵押債權確
          實金額究為若干，此屬執行程序分配表計算事宜，本
          件不另贅述。
八、上訴人主張依民法第880條規定，供擔保之系爭抵押權已消
    滅，有無理由：
    以抵押權擔保之債權，其請求權已因時效而消滅，如抵押權
    人，於消滅時效完成後，5年間不實行其抵押權者，其抵押
    權消滅。民法第880條固有明文。惟此擔保抵押權消滅之先
    決條件為所擔保之債權請求權先因時效消滅。本件所擔保之
    借貸債權，並無如上訴人所述已清償完畢而消滅之情形，且
    依據民法第125條之規定，該借貸債權請求權消滅時效為15
    年，故無論自原借據約定之80年7月17日清償期，或和解約
    定之86年12月31日清償期起算，迄91年11月26日本件被上訴
    人具狀向原審法院執行處聲請強制執行止（見原審法院91年
    度執字第23520號卷），顯未逾15年之消滅時效。故本件抵
    押權擔保之債權，其請求權既未因時效而消滅，自無起算抵
    押權5年除斥期間之問題。從而，上訴人援引民法第880條規
    定，主張系爭抵押權已消滅一情，顯非正當。
九、按執行名義無確定判決同一之效力者，於執行名義成立前，
    如有債權不成立或消滅或妨礙債權人請求之事由發生，債務
    人亦得於強制執行程序終結前提起異議之訴。強制執行法第
    14條第2項定有明文。經查：
  （一）原法院執行處91年度執字第23520號強制執行事件，執
        行債權人即本件被上訴人所執執行名義，固為無確定判
        決同一效力之拍賣抵押物裁定，此有上開執行卷附原法
        院91年5月16日91年度拍字第1266號、本院91年10月28
        日91年度抗字第3500號裁定在卷可稽。
  （二）惟債務人提起異議之訴，旨在排除債權人基於執行名義
        而為之執行，故異議之訴應於執行程序開始後終結前提
        起之。若執行程序已告終結，或尚未開始，因執行程序
        已無從排除或無執行程序可資排除，均不得提起。本件
        原法院執行處91年度執字第23520號強制執行程序，於
        92年11月27日第4次拍賣系爭抵押土地期日，因無人投
        標，遂由本件被上訴人以該次拍賣最低價額265萬元聲
        明承受在案（見91年度執字第23520號強制執行事件卷
        證），就系爭抵押土地所為之執行程序，已告終結。依
        照上開說明，上訴人就系爭抵押土地之執行程序所提異
        議之訴，自難認為有理由，不能據以撤銷強制執行程序
        業經終結部分之執行處分。從而，被上訴人本於強制執
        行法第14條第2項之規定，提起債務人異議之訴，請求
        撤銷系爭抵押土地所為之強制執行程序，於法即有未合
        ，不應准許。
  （三）況系爭抵押權所擔保之債權，並無清償、提存、抵銷、
        免除、混同、債權之讓與、債務之承擔、解除條件之成
        就、和解契約之成立，或類此之情形，而足以使執行名
        義之請求權及執行力消滅之原因事實，已如前述。故上
        訴人請求以判決排除執行名義之執行力，求為撤銷強制
        執行程序，亦屬無據，不應准許。
十、綜上所述，上訴人主張兩造間借貸關係已清償完畢，系爭抵
    押權已消滅，均不足採。從而，上訴人本於確認法律關係，
    請求確認系爭抵押權擔保之消費借貸債權本金、利息、違約
    金之抵押債權不存在，及本於執行異議訴權，請求撤銷原審
    法院91年度執字第23520號強制執行程序，均為無理由，不
    應准許。原審為上訴人敗訴之判決，並無不合，上訴意旨指
    摘原判決不當，求予廢棄改判，為無理由，應予駁回。兩造
    其餘之攻擊或防禦方法及未經援用之證據，經本院斟酌後，
    認為均不足以影響本院前述審斷之結果，自無逐一詳予論述
    之必要，併此敘明。
、據上論結，本件上訴為無理由，依民事訴訟法第449條第1項
    、第78條，判決如主文。
中    華    民    國    95    年    11    月    28    日
                    民事第10庭
                        審判長法  官  阮富枝
                              法  官  黃豐澤
                              法  官  陳財旺
正本係照原本作成。
如不服本判決，應於收受送達後20日內向本院提出上訴書狀，其
未表明上訴理由者，應於提出上訴後20日內向本院補提理由書狀
（均須按他造當事人之人數附繕本）上訴時應提出委任律師或具
有律師資格之人之委任狀；委任有律師資格者，另應附具律師資
格證書及釋明委任人與受任人有民事訴訟法第466條之1第1項但
書或第2項（詳附註）所定關係之釋明文書影本。
中    華    民    國    95    年    11    月    29    日
                              書記官  鄭淑昀
附註：
民事訴訟法第466條之1（第1項、第2項）：
對於第二審判決上訴，上訴人應委任律師為訴訟代理人。但上訴
人或其他法定代理人具有律師資格者，不在此限。
上訴人之配偶、三親等內之血親、二親等內之姻親，或上訴人為
法人、中央或地方機關時，其所屬專任人員具有律師資格並經法
院認為適當者，亦得為第三審訴訟代理人。


司法院資訊處製作；財團法人民間司法改革基金會備份。
